【裁判字號】    98,小上,106
【裁判日期】    981229
【裁判案由】    侵權行為損害賠償
【裁判全文】
臺灣板橋地方法院民事判決             98年度小上字第106號
上  訴  人  乙○○
被上訴人    丁○○
            甲○○
                      2之3號
            合家物業公寓大廈管理維護有限公司
法定代理人  丙○○
上列當事人間請求侵權行損害賠償事件，上訴人對於中華民國98
年9月22日本院板橋簡易庭98年度板小字第2355號小額訴訟事件
第一審判決提起上訴，本院判決如下：
    主      文
上訴駁回。
第二審訴訟費用新臺幣壹仟伍佰元由上訴人負擔。
    理  由
一、程序方面：
  (一)按對於小額程序之第一審裁判之上訴，非以其違背法令為理
    由，不得為之，民事訴訟法第436 條之24第2 項定有明文；
    又上訴狀內應記載上訴理由，表明一原判決所違背之法令及
    具體內容、二依訴訟資料可認為原判決有違背法令之具體事
    實，同法第436 條之25亦定有明文可參。再者，所謂判決違
    背法令，乃係指判決不適用法規或適用不當，亦為同法第46
    8 條所明定，且此亦為小額事件之上訴程序所準用（民事訴
    訟法第436 條之32第2 項規定參照）。本件上訴人提起上訴
    ，係以原審未依卷內資料斟酌調查認定事實，原審據以判決
    ，有違判決不備理由之違法情事，違反民事訴訟法第436 條
    之24之規定，進而造成原審判決認定事實有誤，顯然違背論
    理法則，而有判決違背法令之情事等語。核其上訴理由，既
    係以原審適用法規違背法令之情事為由，堪認其對於原第一
    審小額判決違背法令之情事，已有具體之指摘，是上訴人提
    起本件上訴，應認為已具備合法要件，合先敘明。
  (二)次按小額程序之第二審判決，依上訴意旨足認上訴為無理由
    者，得不經言詞辯論為之，民事訴訟法第436 條之29第2 款
    亦有明文可參。
二、本件上訴意旨略以：
    原審以上訴人未提出任何事證，並參以不起訴處分書，而駁
    回上訴人之起訴，然其已於民國98年7月27日陳報調查台灣
    板橋地方法院檢察署97年度偵字第26230號偵查卷，以利心
    證取捨，從其未能提出事證，法院亦應依卷內資料斟酌調查
    ，原審顯未依卷證資料，其認定事實不憑證據，而為上訴人
    敗訴之判決，其原審判決確已有違背法令之情事等語。為此
    ，爰依法提起本件上訴，並聲明求為判決：原判決廢棄；被
    上訴人應連帶給付上訴人新台幣（下同）5萬元及自起訴狀
    繕本送達翌日起算之遲延利息；第一、二審訴訟費用由被上
    訴人負擔。
三、經查：
（一）按所謂「適用法規顯有錯誤」，係指判決所適用之法規顯
      然違背法規，或與司法院尚有效之大法官會議之解釋，或
      最高法院尚有效之判例顯然違反者而言，然不包括認定事
      實錯誤、取捨證據失當之情形在內（最高法院80年台上字
      第1326號、63年台上字第880號判例意旨；92年度台上字
      第320號、90年度台再字第27號判決意旨參照）。上訴意
      旨所述其已於98年7月27日陳報調查97年度偵字第26230
      號偵查卷云云，固屬真實，然上訴人於該書狀僅陳稱被上
      訴人等涉嫌觸犯強制罪嫌，經偵查結果為不起訴處分，其
      聲請再議中，聲請調卷等語（見原審2355號卷第14頁）。
      惟按，準備言詞辯論之書狀，應記載「證明應證事實」所
      用之證據；又聲明證據，應表明應證事實，此為民事訴訟
      法第266條第1項第2款、第285條第1項所明定，本件上訴
      人於原審僅聲明調取偵查卷之證據，並未依上開法條規定
      表明應證事實，指陳所欲「證明應證事實」為何，此與未
      聲明證據無異。再按，民事訴訟採不干涉主義，凡當事人
      未聲明之利益不得歸之於當事人，是以當事人未提出之事
      實及證據即不得斟酌之（參照最高法院97年度台上1666
      號判決意旨）。故原審未斟酌97年度偵字第26230號偵查
      卷證資料，而認定事實據以判決，無違證據法則，非判決
      不備理由。
（二）再者，原審於98年9月8日諭知言詞辯論終結，其後上訴人
      遲至同年月17日始具狀具體陳述訴外人於偵查中之供述內
      容，欲以證明侵權行為之事實（見原審2355卷第31頁），
      此言詞辯論終結後之新攻擊防禦方法，已不得採為判斷之
      依據，原審未調取97年度偵字第26230號偵查卷證資料，
      於法無違。從而原審本諸經驗法則、論理法則，依自由心
      證判斷辯論終結前卷證資料，此屬原審判決取捨證據、認
      定事實之範疇，參酌上開裁判意旨，並非原審判決有適用
      法規顯有錯誤之違法，此部分上訴事由，難認有理由。
四、綜上所述，原審以上訴人未能舉證以實其說，其主張無據，
    基此而為上訴人敗訴之判決，於法洵無違誤。上訴意旨仍執
    前詞，指摘原判決不當，求予廢棄改判，為無理由，且依上
    訴意旨已足認上訴為無理由，爰不經言詞辯論，逕予駁回其
    上訴。
五、本件第二審訴訟費用依民事訴訟法第436條之19第1項確定其
    數額為1500元，應由上訴人負擔。
六、依民事訴訟法第436 條之32第1 項、第2 項、第436 條之29
    條第2 款、第449 條第1 項、第95條、第78條、第436 條之
    19第1 項，判決如主文。
中    華    民    國    98    年    12    月    29    日
                  民事第二庭    審判長法  官  陳麗玲
                                      法  官  連士綱
                                      法  官  陳財旺
以上正本證明與原本無異。
本判決不得上訴。
中    華    民    國    98    年    12    月    29    日
                                      書記官  孫國慧


司法院資訊處製作；財團法人民間司法改革基金會備份。
